【裁判字號】    92,訴,366
【裁判日期】    920818
【裁判案由】    偽造文書等
【裁判全文】
臺灣臺北地方法院刑事判決                          九十二年度訴字第三六六號
    公  訴  人  臺灣臺北地方法院檢察署檢察官
    被      告  乙○○  男  三.
    指定辯護人  本院公設辯謢人丙○○
右列被告因偽造文書等案件，經檢察官聲請簡易判決處刑（九十年度偵字第一二六一
六號），本院認不宜以簡易判決處刑，改依通常程序審理，判決如左：
    主  文
乙○○無罪。
    理  由
一、公訴意旨略以：乙○○與甲○○（另移送臺灣嘉義地方法院併辦）二人，係從事
    仲介中華電信股份有限公司（下稱中華電信公司）員工所有之股票轉售他人而收
    取仲介費用之人。二人明知姓名年籍不詳自稱「許銀鴻」之成年男子，託不知情
    之丁○○轉交如附表所示之偽造文件（內含律師證明書、股票轉讓合約書、切結
    書、保管條、印鑑證明及中華電信公司不詳營運處證明書，均係姓名年籍不詳之
    人在不詳時、地所偽造，下稱系爭股條文件），詎二人竟意圖為自己不法所有之
    概括犯意，自民國八十八年四月間某日起，連續在臺北市○○路、復興北路等地
    ，經由不知情之戊○○，轉賣與如附表所示之人，並致如附表所示之人陷於錯誤
    ，並分別交如附表所示之金額與乙○○，而足生損害如附表所示之人。迨八十九
    年十月間某日，甲○○再以電話通知戊○○佯稱前開股條要辦理過戶手續，戊○○乃將系爭股條文件，依甲○○所指示之地點，寄至高雄市三民區自稱「盛小姐
    」處，因認乙○○涉犯刑法第二百十六條、第二百十條行使偽造私文書罪嫌、刑
    法第二百十六條、第二百十一條之偽造公文書罪嫌、刑法第三百三十九條第一項
    之詐欺罪嫌云云。
二、按犯罪事實應依證據認定之，無證據不得推定其犯罪事實，又不能證明被告犯罪
    者，應諭知無罪之判決，刑事訴訟法第一百五十四條、第三百零一條第一項分別
    定有明文。
三、公訴人認被告乙○○涉犯行使偽造私文書、行使偽造公文書及詐欺取財罪嫌，無
    非係以游麗陸珠、張正己及戊○○等人之指訴、被告富邦商業銀行南京東路分行
    帳號00000000000000開戶資料、陳守東律師證詞、高雄律師公會
    （九一）高律九耀字第四○四號函、系爭股條文件、屏東縣潮州鎮戶政事務所於
    九十一年十月二十三日以屏潮戶字第○九一○○○二一○九號函、福建省金門縣
    金城鎮戶政事務所於九十一年十月二十四日以（九一）城戶字第○二九六號函、
    中華電信公司於九十一年十一月一日、同年月四日、以金事字第九一Ａ0000
    000號、南人字第九一Ａ三一○○二六六號函及被告、甲○○及戊○○之和解
    書一份為論據。訊據被告固坦承與甲○○一同應戊○○要求尋找中華電信公司員
    工分紅入股之股條相關文件，再轉賣給戊○○所仲介之人，並由戊○○收取價金
    等情，惟堅決否認有何行使偽造文書、詐欺、偽造有價證券之犯行，並辯稱：伊
    並不知悉系爭股條文件是假的，伊由丁○○處收受部分系爭股條文件時，還曾依
    文件內容上所載見證律師號碼打電話去詢問蔡嵩律師，當時雖然蔡嵩律師不在，
    但接電話的人回答說蔡嵩律師確實見證部分系爭股條文件，伊亦有撥打一○四查
    號臺詢問中華電信公司營運處之電話，並撥打營運處電話去詢問是否有轉讓股條
    之員工並表明欲跟該員工通話，但營運處接聽電話人員表示確有該員工，但因工
    作中不便轉接電話以致未與中華電信員工聯絡上，伊事後來才知道系爭股條文件
    是假的等語，經查：
（一）證人甲○○於本院到庭結證稱：案發當時，伊與被告為同事，戊○○託被告購
      買中華電信公司的股條時，被告本來是跟公司同事蕭俊璐接洽，後來蕭俊璐表
      示要漲價，伊遂與被告一同尋找較為便宜的股條，嗣經丁○○告知高雄某公司
      「許董」即許銀鴻經辦此事，且費用也較便宜，伊與被告遂將此消息轉告戊○○，戊○○又陸續匯款給伊或被告，伊與被告則將上開款項陸續交由丁○○或
      「小林」，收錢之人則同時交付相關股條文件，第一次交易是在嘉義，伊與被
      告將現金交給丁○○，此次交錢時，被告為安全起見而當面與丁○○研究股條
      內容，並當場撥打其中一份股條文件記載見證律師蔡嵩之電話，雖然沒有與律
      師本人聯絡上，但接電話人說確實有見證股條之事，而且也有查員工的部分，
      第二次是在高雄某咖啡廳，也是交給丁○○，第三次是在臺南的泡沫紅茶店，
      現金交給自稱「小林」之人，另一次，伊在高雄的八五大樓，將錢交給許銀鴻
      、「小林」，並將戊○○寄來要更換股票的股條正本一起交給許銀鴻。後來於
      告訴人買最後一份股條時發現並告知股條文件中
      才知道股條有問題，被告也是到此時才知道股條是假的，但這已經是在伊將原
      來的股條文件正本交付與許銀鴻以更換股票之後等語（見本院九十二年五月二
      十八日訊問筆錄）；證人丁○○於本院到庭結證稱：當時，甲○○有向伊詢問
      是否有買中華電信公司股條的管道，伊便問到「小林」說許銀鴻有，第一次，
      「小林」就將相關如卷附股條文件交付與伊，伊再帶到嘉義交給甲○○，被告
      有借用伊手機打給見證之蔡嵩律師詢問是否曾經見證過該股條文件，接聽電話
      人回答確實有見證過，伊並曾詢問被告股票不是一張一張的嗎？被告回答說那
      些文件是股條，將來可以換成股票，伊並不清楚被告後來有無打電話去中華電
      信公司查詢。第二次則是在高雄交付股條及價金，在伊接觸股條期間，伊與被
      告、甲○○都不知道股條是假的等語（見本院九十二年六月三十日訊問筆錄）
      ；告訴人戊○○於本院到庭陳稱：案發當時，伊在賣未上市股票公司工作，因
      被告說可以買到中華電信公司的股條，伊遂詢問親戚朋友，如附表所示之人即
      表示購買意願，伊遂出面與被告接洽，親友們將錢匯到伊帳戶，伊再轉匯給被
      告或甲○○，過幾天，被告就會交付股條文件，伊並不知道被告如何取得股條
      文件，但一開始時，伊試著打電話給股條文件上面記載的見證律師，確實有自
      稱該律師事務所之人接電話，且逐一回答伊所詢問文件上的問題，甲○○是後
      期才幫忙處理中華電信公司股條的事情，伊是依據甲○○指示將股條文件正本
      寄給高雄的「盛小姐」，過了一段時間，伊又有朋友說要購買股條，結果拿到
      的最後一份資料經過律師朋友翻閱，發現同一份文件
      ，且後來股票也沒有下落，所以伊又依據所留之股條文件影本撥打電話去詢問
      ，結果不是空號就是沒有該人存在，被告好像也是到後來股條無法轉換成股票
      時才知道有問題，因為伊將股條文件正本全部寄給「盛小姐」後隔了一段時間
      曾與被告聯絡上，伊向被告詢問無法取得股票之問題，被告說會想辦法，並責
      備伊說為何要將正本都寄給別人等語（見本院九十二年五月二十八日訊問筆錄
      ），可知被告於仲介中華電信公司股條買賣之初，確曾向該股條上所載之見證
      律師查詢股條真偽，另參酌卷附之系爭股條文件，相關資料齊備，並經律師見
      證，一般非具備法律專業知識之人尚難由系爭股條文件判斷真偽，既被告業已
      向見證律師查證，應認被告業已就相關股條盡到相當之查證義務。至於檢察官
      所指交易價格高達七十萬元而要求以現金交付與常情不符、被告應前往高雄許
      銀鴻之公司查探虛實及向律師公會查詢等部分，付款方式之選擇本即為當事人
      可自由約定，且於案發當時，中華電信公司股條於市場上交易活絡，許銀鴻係
      以較低之價格出售系爭股條文件，則被告應賣方要求以現金交付價金，核與常
      情並無不合；縱使被告前往該公司查證，在有心人蓄意詐騙之情況下，亦可準
      備妥當以應付被告之查探，則被告是否能藉此查知股條為虛假，實有疑問；而
      被告未向律師公會查詢是否真有見證律師之登錄，或有疏失，但尚難據此認被
      告於仲介股條時即知悉系爭股條文件內容不實。
（二）另公訴人所提出之證據資料，證人游麗珠、張正己、陳秀如之證詞均說明渠等
      經戊○○購得假中華電信股條，而未曾與被告接觸之情節；證人陳守東律師之
      證詞說明確有自稱「呂韋林」、「張文忠」之人持童才昌所簽具之中華電信股
      條文件來見證；相關戶政事務所及中華電信公司營運處回函，僅說明系爭股條
      文件內容不實，均無法證明被告於仲介股條時即知悉股條內容為不實。
（三）綜上各節，公訴人所提出之證據並無法證明被告被告有行使偽造私文書、行使
      偽造公文書及詐欺之犯行，此外，復查無其他積極證據，足資證明被告確有公
      訴人所指之上開犯行，揆諸首揭規定及說明，本案既不能證明被告犯罪，即應
      為無罪判決之諭知，以免冤抑。
據上論斷，應依刑事訴訟法第四百五十二條、三百零一條第一項，判決如主文。
本案經檢察官陳弘杰到庭執行職務
中      華      民      國    九十二    年      八      月     十八     日
                              臺灣臺北地方法院刑事第一庭
                                  審判長法  官    陳興邦
                                        法  官    傅中樂
                                        法  官    唐于智
右正本證明與原本無異。
如不服本判決，應於判決送達後十日內向本院提出上訴狀（應抄附繕本）。告訴人或
被害人如對於本判決不服者，應具備理由請求檢察官上訴，其上訴期間之計算係以檢
察官收受判決正本之日期為準。
                                        書記官    陳俐妙
中      華      民      國    九十二    年      八      月     十八     日
附表：
┌──┬───┬────┬────────────────────────┐
│編號│買受人│買受金額│購得中華電信公司股條文件名稱                    │
├──┼───┼────┼────────────────────────┤
│一  │游麗珠│新臺幣四│童才昌股票讓渡附帶約定書，內含陳守東律師見證函  │
│    │      │十五萬元│、股票讓渡合約書、切結書、本票、在職證明書、印  │
│    │      │        │鑑證明、員工識別證、身分證影本、戶籍謄本        │
├──┼───┼────┼────────────────────────┤
│二  │曾歐明│新臺幣十│林萬長股票讓渡附帶約定書，內含陳明德律師見證函  │
│    │鳳    │七萬二千│、股票讓渡合約書、切結書、保管條、在職證明書、  │
│    │      │元（聲請│印鑑證明、戶籍謄本                              │
│    │      │書誤繕為│                                                │
│    │      │三十萬元│                                                │
│    │      │）      │                                                │
├──┼───┼────┼────────────────────────┤
│三  │陳美倩│新臺幣六│張文中股票讓渡附帶約定書，內含陳明德律師見證  │
│    │      │十萬二千│  函、股票讓渡合約書、切結書、保管條、在職證明  │
│    │      │元（聲請│  書、印鑑證明、員工識別證、身分證影本、戶籍謄  │
│    │      │書誤繕為│  本                                            │
│    │      │四十五萬│林萬長股票讓渡附帶約定書，內含陳明德律師見證  │
│    │      │元）    │  函、股票讓渡合約書、切結書、保管條、在職證明  │
│    │      │        │  書、印鑑證明、員工識別證、身分證影本、戶籍謄  │
│    │      │        │  本                                            │
│    │      │        │雲昌臺股票讓渡附帶約定書，內含陳守東律師見證  │
│    │      │        │  函、股票讓渡合約書、切結書、本票、在職證明書  │
│    │      │        │  、印鑑證明、員工識別證、身分證影本、戶籍謄本  │
├──┼───┼────┼────────────────────────┤
│四  │吳桂英│新臺幣八│雲昌臺股票讓渡附帶約定書，內含陳明德律師見證函  │
│    │      │萬六千元│、股票讓渡合約書、切結書、本票、在職證明書、印  │
│    │      │（聲請書│鑑證明、員工識別證、身分證影本、戶籍謄本        │
│    │      │誤繕為十│                                                │
│    │      │五萬元）│                                                │
└──┴───┴────┴────────────────────────┘


司法院資訊處製作；財團法人民間司法改革基金會備份。
